【裁判字號】    91,訴,4957
【裁判日期】    921016
【裁判案由】    慰助金
【裁判全文】
臺北高等行政法院裁定                            九十一年度訴字第四九五七號
                              .
    原      告  甲○○
    訴訟代理人  姚念林律師
    被      告  國防部
    代  表  人  湯曜明部長）.
    訴訟代理人  徐克銘律師
右當事人間因慰助金事件，原告提起給付訴訟。本院裁定如左：
    主  文
原告之訴駁回。
訴訟費用由原告負擔。
    理  由
一、本件原告因「防彈頭盔採購案」涉有違失，經公務員懲戒委員會議決原告應予休
    職二年處分，並自民國（下同）八十八年三月九日起休職及停役，嗣經聯合勤務
    總司令部（九十一年三月一日改名為國防部聯合後勤司令部）於八十九年一月二
    十七日以（八九）寰祿字第○四四九號令核定原告溯及自八十八年七月七日退伍
    生效。其後，被告於九十年三月間簽奉總統核定准予專案實質慰助，並經立法院
    審查九十一年度中央政府總預算案決議通過：「國防部於九十一年度預算執行時
    應自行調整相關預算二、二七二萬元，以落實對『防彈頭盔懲戒案』十三位受冤
    抑軍官之慰助。」。被告乃邀集相關單位及原告等人召開協調會作成決議，而於
    九十一年十月三十一日以（九一）鎮鑒字第○○○○一七七號令核定給付原告慰
    問金新台幣（下同）五三五、○○○元。原告不服，主張被告僅核定其八十八年
    三月至六月休職期間四個月之慰助金，其餘未退伍人員均獲休職期間全額薪給慰
    助，被告做法顯欠缺法律依據，亦違總統核定「專案實質慰助」之意旨及平等原
    則、比例原則及公平合理原則等情，逕向本院提起給付訴訟，訴請被告給付原告
    二、三一三、四七○元，暨自起訴狀繕本送達之翌日起至清償日止，按年息百分
    之五計算之利息。此外，原告另就被告九十一年十月三十一日（九一）鎮鑒字第
    ○○○○一七七號令核定給付原告慰問金五三五、○○○元之處分，向行政院提
    起訴願，經行政院以該慰助金之核發，係被告執行立法院於九十年十二月十七日
    審查九十年度中央政府總預算案之決議事項，非被告依行政權作用所為行政處分
    ，乃作成九十二年六月二十三日院臺訴字第○九二○○八六二四六號訴願不受理
    之決定。
二、按原告之訴，起訴不合程式或不備其他要件者，行政法院應以裁定駁回之，行政
    訴訟法第一百零七條第一項第十款定有明文。另按行政訴訟法第八條第一項固規
    定人民對於因公法上原因發生之財產上之給付，得提起給付訴訟，請求行政機關
    給付。惟行政訴訟法第八條第二項亦規定：「前項給付訴訟之裁判，以行政處分
    應否撤銷為據者，應於依第四條第一項或第三項提起撤銷訴訟時，併為請求。」
    此即為一般給付訴訟補充性之規定，不符提起一般給付訴訟之要件而提起，即屬
    起訴不備要件，應依行政訴訟法第一百零七條第一項第十款規定，逕以裁定駁回
    之。該法條雖僅規定撤銷訴訟，應併為請求，但若行政機關須作成給付裁決，始
    能據為給付者，則須提起課予義務訴訟，而併為給付之請求，不得單獨提起一般
    給付訴訟。
三、經查，被告係於九十年三月間簽奉總統依統帥權專案特准實質慰助（詳被告答辯
    狀附答證一），此雖非司法權所得介入審查，惟系爭慰助金之核發，緣於立法院
    審查九十一年度中央政府總預算案決議通過：「國防部於九十一年度預算執行時
    應自行調整相關預算二、二七二萬元，以落實對『防彈頭盔懲戒案』十三位受冤
    抑軍官之慰助。」（詳被告答辯狀附答證三—總統九十一年二月十五日華總一義
    字第○九一○○○三○九一○號令公布「中華民國九十一年度中央政府總預算」
    所附「中華民國九十一年度中央政府總預算案審查總報告」），被告乃邀集相關
    單位及原告等人召開協調會作成決議，而於九十一年十月三十一日以（九一）鎮
    鑒字第○○○○一七七號令核定給付原告慰問金五三五、○○○元。按「預算案
    經立法院通過及公布手續為法定預算，其形式上與法律相當，因其內容、規範對
    象及審議方式與一般法律案不同，本院釋字第三九一號解釋曾引學術名詞稱之為
    措施性法律。」司法院釋字第五二○號解釋已闡明斯旨，則系爭慰助金之核發，
    乃被告基於預算案（措施性法律）就慰助金事件所為單方公權力行為（並非被告
    居於私人地位所為之表意行為，亦非被告與原告等人間訂立何種公法上契約）而
    對外直接發生給付慰助金之核定效果，原告等人受領慰助金數額之計算，亦係基
    於該核定慰助金行政處分之內容，若對慰助金之計算有所爭執，應於收受該核定
    慰助金之行政處分後，於法定期間內循序聲明不服，於行政訴訟階段，並應提起
    行政訴訟法第五條之課予義務訴訟，再合併提起一般給付訴訟，始為合法。本件
    原告已另就行政院九十二年六月二十三日院臺訴字第○九二○○八六二四六號訴
    願決定，於九十二年八月二十六日向本院提起撤銷訴訟及課予義務訴訟（詳被告
    於本院九十二年十月九日行言詞辯論程序時庭呈之資料），迺原告於本件訴訟，
    仍堅持單獨提起一般給付訴訟，揆諸前揭規定及說明，自有起訴不備其他要件之
    不合法，應予駁回。
四、依行政訴訟法第一百零七條第一項第十款、第一百零四條、民事訴訟法第九十五
    條、第七十八條，裁定如主文。
中    華    民    國    九十二      年      十        月      十六      日
                               臺 北 高 等 行 政 法 院  第 六 庭
                                           審 判 長 法  官  林樹埔
                                                    法  官  闕銘富
                                                    法  官  曹瑞卿
右為正本係照原本作成。
如不服本裁定，應於送達後十日內向本院提出抗告狀（須按他造人數附繕本）。
中    華    民    國    九十二      年      十        月      十六      日
                                                    書記官  方偉皓


司法院資訊處製作；財團法人民間司法改革基金會備份。
